臺灣嘉義地方法院刑事判決　　　　　　　100年度易字第424號
公　訴　人　臺灣嘉義地方法院檢察署檢察官
被　　　告　王玲蘭
上列被告因家暴傷害案件，經檢察官提起公訴（99年度偵字第88
37號），本院判決如下：
    主  文
王玲蘭犯傷害罪，處拘役貳拾日，如易科罰金，以新臺幣壹仟元
折算壹日。
    犯 罪 事 實
一、王玲蘭與陳新寬曾係男女朋友，同住在嘉義市○區○○路35
    巷20號6樓之3號，屬家庭暴力防治法第3條第2款之家庭成員
    關係。詎王玲蘭於民國99年10月26日凌晨4時30分許，在上
    址，因細故與陳新寬發生爭執，兩人均基於傷害之犯意，互
    為拉扯。其間，王玲蘭以雙手揮、抓及反咬方式，致陳新寬
    受有臉部、手肘挫傷及瘀青之傷害，且造成陳新寬所穿著之
    衣服破損，足生損害於陳新寬；王鈴蘭則受有嘴唇擦傷及身
    體多處擦傷之傷害（陳新寬涉嫌傷害部分，俟陳新寬到案後
    ，另行審理）。
二、案經陳新寬訴請臺灣嘉義地方法院檢察署檢察官偵查起訴。
    理  由
一、按被告以外之人於審判外之陳述，經當事人於審判程序同意
    作為證據，法院審酌該言詞陳述或書面陳述作成時之情況，
    認為適當者，亦得為證據。當事人、代理人或辯護人於法院
    調查證據時，知有第159條第1項不得為證據之情形，而未於
    言詞辯論終結前聲明異議，視為有前項之同意，刑事訴訟法
    第159條之5定有明文。查本件被告王玲蘭於言詞辯論終結前
    ，對於下述本院採為認定犯罪事實依據之各項證據之證據能
    力，均未聲明異議，復經本院於審理時逐一提示予被告表示
    意見，本院審酌該等證據之取得過程並無瑕疵，與本案待證
    事實間復具有相當之關聯性，以之為本案證據並無不當，自
    得採為本件認定事實之基礎，合先敘明。
二、訊據被告固坦認於前揭時、地與告訴人陳新寬發生肢體衝突
    ，惟否認有何傷害犯行，辯稱其與告訴人拉扯間，遭告訴人
    以手肘壓制不得動彈，其為防衛自身，有以手抓，也有口咬
    等方式反擊告訴人，其並沒有傷害告訴人之故意為辯。經查
    ，上揭事實，業據告訴人於警詢時指述無誤，並有照片9張
    在卷可考（見警卷第19-23頁），是告訴人前揭指訴尚非無
    據。被告雖以前情置辯，惟按刑法第23條規定正當防衛之要
    件，必對於現在不法之侵害，而出於防衛自己或他人權利，
    始能成立。若侵害已過去，或預料有侵害而侵害尚屬未來，
    則其加害行為，自無正當防衛之可言，最高法院著有19年度
    上字第1174號判例可資參照。因此，正當防衛必須具備存在
    現時不法侵害之緊急防衛情狀及所實施者為客觀上必要之防
    衛行為等要件，始足當之。查被告於本院審理時，供承：「
    ……我要出去，他（指告訴人）門頂住，不讓我出去，我說
    我要出去，兩人爭吵後就有肢體衝突，他把門壓住，我要把
    門打開，我往門口擠，他站在門口並右手肘頂住我，當時他
    就一直大喊救命，我就很生氣，當下我就覺得他很齷齪，應
    該是我要喊救命，怎麼會是他喊救命……（問告訴人先以何
    種方式傷害你？）我覺得他是引導我要傷害他，他是故意觸
    怒我，他是用手頂住我，可能也有以其他方式，我忘記了，
    我頂多只能用手去抓他，或咬他，至於咬到那裡我也不曉得
    ，當時也不可能很精準地去咬什麼地方，他可能也有撞到我
    ……」等語（見本院卷第25頁）；偵查中則供稱：「……第
    二次（指99年10月26日凌晨）我在凌晨兩、三點回去，請他
    （指告訴人）開門，他不要開門，後來開門一直鬼叫，我要
    進去他不讓我進去，兩個人在門口拉扯……」等語（見偵卷
    第12頁），雖被告就案發當日究係因其為出房門外或進入門
    內而與告訴人發生衝突乙事，前後供述有所不一，然由被告
    前述情節，告訴人純係被動守住房門，被告為求突破困境，
    而主動擠向告訴人，縱告訴人有被告所指以手肘相頂之行徑
    ，被告大可先行退去，尚難認告訴人當時對被告有何「現在
    不法之侵害行為」而被告為排除「現正在進行之侵害」出於
    防衛乃出手抓傷或啃咬告訴人之情事。則告訴人既無實施若
    何不法行為於先，殊與為求排除對方不法侵害而還擊情狀迥
    異，被告自不得主張防衛權相諉。又被告前揭供述以出手抓
    傷或啃咬告訴人之反擊方式，亦與告訴人指稱其與被告發生
    衝突，受有「右手小指前端被咬傷、右手手肘瘀血、右手手
    臂瘀血、左手臂被咬傷、臉部鼻子受傷、左手小臂被抓傷、
    下唇內側破皮」等傷害合致，復與前揭卷附照片相符，是被
    告傷害告訴人情節，至為明確，其所辯出於防衛而為反擊云
    云，即無足採。末查，被告與告訴人2人發生衝突後，隨即
    被帶往警局製作筆錄，告訴人衣物業已破損不堪遮蔽身體之
    用，有雙方警詢筆錄及卷附照片可考。復參以被告供述案發
    當時雙方衝突之激烈情狀及告訴人於警詢時拍攝衣物毀損之
    取證時間距案發後不久等節，均無從排除告訴人身上衣物確
    實遭被告毀損所致。綜此，勾稽各節以觀，被告傷害、毀損
    犯行，至為灼然，前開所辯無非臨訟卸責之詞，均無足採，
    本件事證明確，被告犯行均洵堪認定。
三、按家庭暴力者，謂家庭成員間實施身體或精神上不法侵害之
    行為，又家庭暴力罪者，謂家庭成員間故意實施家庭暴力行
    為而成立其他法律所規定之犯罪，家庭暴力防治法第2條第
    1款及同條第2款分別定有明文。查被告於案發當時與告訴人
    為同居朋友，具有家庭暴力防治法第3條第2款所定之家庭成
    員關係，是核被告上開所為，係犯刑法第277條第1項之普通
    傷害罪、同法第354條毀損罪，且均屬家庭暴力防治法第2條
    第2款所定之家庭暴力罪。又被告以一行為觸犯傷害罪及毀
    損罪，為想像競合犯，應依刑法第55條規定，從一重之傷害
    罪處斷。爰審酌被告大學畢業之智識程度，素行良好（有臺
    灣嘉義地方法院檢察署刑案資料查註紀錄表及臺灣高等法院
    被告前案紀錄表各1份附卷可按）；因細故發生肢體衝突之
    動機及目的；徒手抓傷及啃咬告訴人之犯罪手段；與告訴人
    原為同居朋友關係；犯罪造成被害人身體受有傷害；及犯後
    矢口否認，未達成和解之態度等一切情狀，量處如主文所示
    之刑，併諭知易科罰金之折算標準，以示懲儆。
據上論斷，應依刑事訴訟法第299條第1項前段，刑法第第277條
第1項、第354條、第55條、第41條第1項前段，刑法施行法第1條
之1第1項、第2項前段，判決如主文。
本案經檢察官李志明到庭執行職務
中    華    民    國   100    年    7     月    14    日
                  刑事第四庭    法  官  王慧娟
以上正本證明與原本無異。
如不服本判決應於收受判決後10日內向本院提出上訴書狀，並應
敘述具體理由；其未敘述上訴理由者，應於上訴期間屆滿後20日
內向本院補提理由書（均須按他造當事人之人數附繕本）「切勿
逕送上級法院」。告訴人或被害人如對於本判決不服者，應具備
理由請求檢察官上訴，其上訴期間之計算係以檢察官收受判決正
本之日期為準。
中    華    民    國   100    年    7     月    14    日
                                書記官  高文靜
附錄本案法條：
中華民國刑法第277條第1項
傷害人之身體或健康者，處 3 年以下有期徒刑、拘役或 1 千元
以下罰金。
中華民國刑法第354條
毀棄、損壞前二條以外之他人之物或致令不堪用，足以生損害於
公眾或他人者，處 2 年以下有期徒刑、拘役或 5 百元以下罰金
。